【裁判字號】    94,訴,1400
【裁判日期】    950406
【裁判案由】    房屋稅
【裁判全文】
臺北高等行政法院判決
                                     94年度訴字第01400號
                              .
原      告  甲○○
訴訟代理人  蔡志堅會計師
被      告  臺北縣政府稅捐稽徵處
代  表  人  乙○○（處長）
訴訟代理人  丙○○
上列當事人間因房屋稅事件，原告不服臺北縣政府中華民國94年
3月14日北府訴決字第0930860224號訴願決定，提起行政訴訟。
本院判決如下：
    主  文
原告之訴駁回。
訴訟費用由原告負擔。
    事  實
一、事實概要：
    原告所有坐座落新莊市○○路38號房屋，被告依原告82年房
    屋現值申報書及房屋稅條例第10條，並參照臺北縣不動產評
    價委員會評定之標準評定其申報之房屋現值為新台幣（下同
    ）1,977,800元。93年發單催繳89年至93年之房屋稅欠稅分
    別為52,893元、52,185元、51,471元、50,763元及50,049元
    。原告不服，申請復查，未獲變更，提起訴願，亦遭駁回，
    遂向本院提起本件行政訴訟。
二、兩造聲明：
    (一)原告聲明：
      1.訴願決定、復查決定及原處分均撤銷。
      2.訴訟費用由被告負擔。
    (二)被告聲明：
      1.駁回原告之訴。
      2.訴訟費用由原告負擔。
三、兩造爭點：
    被告依原告82年房屋現值申報書及房屋稅條例第10條，並參
    照臺北縣不動產評價委員會評定之標準評定其申報之房屋現
    值為1,977,800元。93年發單催繳89年至93年之房屋稅欠稅
    分別為52,893元、52,185元、51,471元、50,763元及50,049
    元，是否有據？
四、兩造陳述：
    (一)原告主張：
      1.原告所有系爭房屋已被銀行查封扣押多年，其已無處分
        及使用的權利，所有權已歸銀行所有。被告現場勘查有
        鐵工廠及紙板工廠使用，但並未查明是否經由銀行租借
        或非法使用，也未對房屋實際使用情形進行瞭解。又該
        屋因債權銀行進行拍賣工作之需要，於93年度債權銀行
        委託民間資產鑑價業者進行鑑價工作，房屋鑑價金額為
        零元，與被告依不動產評價委員會評定之標準核計房屋
        現值有相當大的落差，而被告卻以原告未於接到通知30
        日內申請重行核計，故系爭房屋現值已無法更改，逕行
        核課，依房屋稅條例第5條、第11條及財政部88年8 月
        10日台財稅第881932458號函及訴願法第80條之規定，
        原處分應有違法之處云云。
      2.提出本件訴願決定書及臺灣板橋地方法院民事執行處函
        等件影本為證。
    (二)被告主張：
      1.本件原告所有系爭房屋依臺北縣新莊市公所核發79使字
        第001號使用執照，其使用執照上記載主要用途為「農
        舍」，惟實際上係作工廠使用。嗣被告依原告82年房屋
        現值申報書、房屋稅條例第10條規定，並參照臺北縣不
        動產評價委員會評定之標準，評定其申報之房屋現值為
        1,977,800 元，自79年1 月份起按營業用稅率課徵房屋
        稅，並以82年11月8 日82北縣稅莊二字第49890 號函復
        原告，如對核計之房屋現值有異議，在接到本通知之日
        起30日內，檢附證件申請重行核計。原告於期限內對被
        告機關所評定之房屋現值並無異議，是以系爭房屋之評
        定現值即已確定，而被告據此課徵房屋稅已10餘年，並
        無違誤。
      2.被告於93年10月11日現場勘查結果，系爭房屋目前實際
        上仍分別供鐵工廠及紙板工廠使用，並無老舊破損不堪
        居住之情事，有現場拍攝照片9幀附卷可稽，核與房屋
        稅條例第8條規定不符，原告上開主張核無可採。又查
        ，原告為本件系爭房屋之所有人，且該屋乃未保存登記
        之建物，房屋稅條例第4條所規定之房屋所有人，係指
        已辦理登記之所有權人及未辦理所有權登記之實際房屋
        所有人，倘如原告所稱本件系爭房屋之實際所有權人為
        債權銀行，則其所提示之臺灣板橋地方法院民事執行處
        函，僅是法院查詢系爭房屋占有使用情形之公函，並非
        產權移轉之證明書，尚不足以實其說，且該函並無記載
        最低拍賣價格，與原告所稱93年間民間資產鑑價系爭房
        屋之鑑價金額為0 元之事實亦不相符。又按財政部88年
        8 月10日台財稅第881932458 號函釋，係對原供營業用
        房屋於停業登記後，未申報變更使用如確證已變更使用
        者得變更課稅所作之函釋，其與原告所主張系爭房屋之
        所有權已歸銀行乙事並無關聯。
      3.被告已依房屋稅條例第11條第2項規定，依系爭房屋之
        耐用年數予以折舊，按年遞減其價格，是以被告按系爭
        房屋89年至93年之房屋課稅現值課徵房屋稅52,893元、
        52,185元、51,471元、5,763 元及50,049元，並無違誤
        等語。
    理  由
一、按房屋稅向房屋所有人徵收；納稅義務人應於房屋建造完成
    之日起30日內檢附有關文件，向當地主管稽徵機關申報房屋
    稅籍有關事項及使用情形；其有增建、改建、變更使用或移
    轉、承典時，亦同；房屋遇有焚燬、坍塌、拆除至不堪居住
    程度者，應由納稅義務人申報當地主管稽徵機關查實後，在
    未重建完成期內，停止課稅；依前項規定核計之房屋現值，
    主管稽徵機關應通知納稅義務人。納稅義務人如有異議，得
    於接到通知書之日起30日內，檢附證件，申請重行核計；前
    項房屋標準價格，每3年重行評定一次，並應依其耐用年數
    予以折舊，按年遞減其價格，房屋稅條例第4條第1項前段、
    第7條、第8條、第10條第2項及第11條第2項各定有明文。
二、本件原告所有坐座落新莊市○○路38號房屋，被告依原告
    82年房屋現值申報書及房屋稅條例第10條，並參照臺北縣不
    動產評價委員會評定之標準評定其申報之房屋現值為
    1,977,800元。93年發單催繳89年至93年之房屋稅欠稅分別
    為52,893元、52,185元、51,471元、50,763元及50,049元。
    原告不服，申請復查，未獲變更，提起訴願，亦遭駁回等情
    ，為兩造所不爭，且有上開各該函文、原處分、復查決定書
    及訴願決定書等件影本附被告機關卷可稽。
三、原告主張系爭房屋已被銀行查封扣押多年，其已無處分及使
    用的權利，所有權已歸銀行所有，被告亦未查明銀行是否有
    租借或非法使用；又其於93年度債權銀行委託民間資產鑑價
    業者進行鑑價工作，房屋鑑價金額為0元云云，惟其主張為
    被告所否認。被告則稱原告為本件系爭房屋之所有人，且其
    所提示之臺灣板橋地方法院民事執行處函，僅是法院查詢系
    爭房屋占有使用情形之公函，並非產權移轉之證明書，而該
    函並無記載最低拍賣價格等語，資為爭議。
四、經查，系爭房屋為未辦理保存登記之農舍，原告為系爭房屋
    之所有人，並於82年11月4 日向被告申請登記稅籍（房屋稅
    ），及申報房屋現值，有臺北縣新莊市公所使用執照副本通
    知書及房屋現值申報書、稅籍記錄表等影本附被告機關卷可
    稽，其情形為原告所不爭；雖原告主張，系爭房屋經銀行查
    扣多年云云，惟並未見其提出相關資料佐證；又查，系爭房
    屋未經拍賣，仍屬原告所有之房屋；且依前揭規定，房屋移
    轉時，納稅義務人應向稽徵機關提出申報；惟查，本件原告
    並未向稽徵機關申報系爭房屋有移轉之情事。再者，系爭房
    屋現值經被告評定為1,977,800 元，被告已於82年11月8 日
    以82北縣稅莊二字第49890 號函通知原告，有該函影本附被
    告機關卷足憑，原告未於接到通知30日內申請重行核計，則
    該屋現值即已確定。由上以觀，原告主張系爭房屋被銀行查
    封扣押多年，該屋經民間鑑價已無價值云云，尚不足以作為
    停止課徵房屋稅之事由，所訴核不足採。又原告雖主張該屋
    於93年經債權銀行委托資產鑑定業者鑑定認已無價值，不應
    再課稅云云。按「房屋遇有焚燬、坍塌、拆除至不堪居住程
    度者，應由納稅義務人申請當地主管稽徵機關查實後，在未
    重建完成期內，停止課稅，房屋稅條例第8 條定有明文。躉
    以稅捐行政為大量行政，而房屋稅為財產稅之一種，其課稅
    標的發生物理性之變動，固將影響財產稅之課徵，惟標的財
    產既在納稅義務人之管領中，其變動稽徵機關並無從知悉，
    自應由納稅義務人主動申報，並經稽徵機關查明後，始得據
    以向後減免稅捐。原告主張93年間鑑定業者鑑定該屋已無價
    值，縱屬實在，亦不得據以主張回溯自89年起免徵業已發單
    核課之89年至93年之房屋稅。
五、從而，被告以原告82年房屋現值申報書及房屋稅條例第10條
    ，並參照臺北縣不動產評價委員會評定之標準評定其申報之
    房屋現值為1,977,800元。93年發單催繳89年至93年之房屋
    稅欠稅分別為52,893元、52,185元、51,471元、50,763元及
    50,049元，於法並無違誤。復查及訴願決定遞予維持，亦無
    不合。原告徒執前詞，訴請撤銷，為無理由，應予駁回。
據上論結，本件原告之訴為無理由，依行政訴訟法第98條第3項
前段，判決如主文。
中    華    民    國    95    年     4    月    6     日
                       第五庭審判長法  官  張瓊文
                                   法  官  王碧芳
                                   法  官  蕭忠仁
上為正本係照原本作成。
如不服本判決，應於送達後20日內，向本院提出上訴狀並表明上
訴理由，如於本判決宣示後送達前提起上訴者，應於判決送達後
20日內補提上訴理由書（須按他造人數附繕本）。
中    華    民    國    95    年     4    月    6     日
                                   書記官  蕭純純


司法院資訊處製作；財團法人民間司法改革基金會備份。
